臺灣臺北地方法院民事判決　　　　　　　 96年度訴字第830號
原　　　告　甲○○
　　　　　　　　　　　　樓
被　　　告　乙○○
上列當事人間因過失傷害案件，原告提起附帶民事訴訟，請求侵
權行為損害賠償事件，經本院刑事庭以95年度交附民字第226 號
刑事附帶民事訴訟裁定移送本院，本院於中華民國96年11月19日
言詞辯論終結，判決如下：
    主  文
被告應給付原告新台幣參萬貳仟伍佰肆拾貳元，及自民國九十五
年十月二十二日起至清償日止，按年息百分之五計算之利息。
原告其餘之訴駁回。
訴訟費用由被告負擔五十分之三，餘由原告負擔。
    事實及理由
壹、程序方面：
一、本件被告未於言詞辯論期日到場，核無民事訴訟法第386 條
    各款所列情形，爰依原告之聲請，由其一造辯論而為判決。
二、按訴狀送達後，原告不得將原訴變更或追加他訴。但請求之
    基礎事實同一，或擴張或減縮應受判決事項之聲明者，不在
    此限。民事訴訟法第255 條第1 項第2 款、第3 款定有明文
    。原告提起附帶民事訴訟時原請求被告賠償伊購買軟背架護
    腰支出新台幣（下同）5,795 元、機車維修費用600 元、計
    程車車資1,400 元、醫療費支出17,335元、公車車資600 元
    、健康保險費支出10,268元、不能工作損失51萬元及精神慰
    撫金54,002元，合計被告應給付伊60萬元，及自民國94年11
    月14日起至清償日止，按年息5 ％計算之利息（見本院卷第
    63頁、第139 頁），嗣於96年11月12日具狀減縮請求內容如
    其後列聲明，並變更請求項目為：被告應賠償伊原於偵查庭
    和解時同意支付之4 萬元、伊購買軟背架護腰支出10萬元、
    醫療費用支出3 萬元、精神慰撫金33萬元（見本院卷第216
    頁），其請求內容及金額雖有變更，然均係主張被告因駕車
    過失撞及伊所造成伊的損失，其請求基礎事實同一，且屬減
    縮應受判決事項之聲明，揆諸前揭規定，其訴之變更即屬合
    法，應予准許，合先敘明。
乙、實體方面：
一、原告主張：被告於94年11月14日下午3 時許，駕駛車牌號碼
    5765- EL號自小客車，沿臺北市○○區○○路2 段由東往西
    方向行駛，途經該路段210 巷口欲左轉進入加油站時，本應
    注意左轉時應讓直行車先行並不得占用來車道搶先左轉，且
    應注意車前狀況，並隨時採取必要之安全措施，而依當時情
    形並無不能注意之情事，竟疏未注意對向來車即貿然左轉，
    致其所駕駛車輛之右前車頭，撞及對向駛來由原告所騎乘之
    車牌號碼EEX-311 號輕型機車左前車頭處，原告因而人車倒
    地，受有腰部扭傷及臀部挫傷等重大傷害，影響勞動能力及
    正常生活至鉅，迄今尚無法提重物及久站，先後支出門診及
    復健費3 萬元、預期終其一生將支出購買護腰保護墊之費用
    10 萬 元等。又被告前於刑事偵查庭中與原告達成以4 萬元
    和解之協議，被告應依約給付；且觀原告正值壯年，卻因本
    件事故，導致需長期復健，實影響原告生活之正常作息、工
    作選擇及身體健康，故請求精神賠償金33萬元，應屬合理。
    爰依民法第184 條第1 項、第191 條之2 、第193 條及第
    195 條之規定，請求被告負擔損害賠償之責任。並聲明：被
    告應給付原告50萬元，及自94年11月14日起至清償日止，按
    年息5％ 計算之利息。
二、本件被告未於言詞辯論期日到場，亦未提出準備書狀作何聲
    明或陳述。
三、原告主張被告於94年11月14日上午，駕駛車牌號碼5765-EL
    號自小客車，沿臺北市○○區○○路2 段由東往西方向行駛
    ，途經該路段210 巷口欲左轉進入加油站時，疏未注意對向
    來車即貿然左轉，致其所駕駛車輛之右前車頭，適巧撞及對
    向駛來由原告騎乘之車牌號碼EEX-311 號輕型機車左前車頭
    處，致原告人車倒地而受有右膝、左手肘挫外傷、背部挫傷
    之傷害等情，業據被告於刑事案件審理時自承不諱（見本院
    95年度交易字第594 號刑事案卷，下稱刑事卷，第20頁背面
    ），並有財團法人基督復臨安息日會臺安醫院（下稱臺安醫
    院）出具之診斷證明書、臺北市政府警察局交通警察大隊交
    通事故分析研判表、道路交通事故現場圖、中山分局交通分
    隊道路交通事故補充資料表、交通事故談話記錄表、道路交
    通事故調查報告表(一)、(二)、事故照片等附本院95年度交易字
    第594 號刑事卷內可參，業經本院依職權調閱該案卷核閱屬
    實，堪信原告主張伊因遭被告駕車撞及，導致身體受有傷害
    等情為真實。按駕駛人駕駛汽車，應遵守道路交通標誌、標
    線、號誌之指示；而汽車行駛至交岔路口，左轉彎時，應距
    交岔路口30公尺前顯示方向燈或手勢，且轉彎車應讓直行車
    先行，道路交通安全規則第90條前段、第102 條第1 項第6
    款、第7 款分別定有明文。本件被告駕駛汽車於繪有行車分
    向限制線路段違規左轉，復疏未注意左轉時應讓直行車先行
    ，且不得占用來車道搶先左轉，而依事故發生當時為日間、
    有自然光線、天候晴，路面無缺陷或障礙物等不能注意情事
    ，詎被告疏未注意及此，以致肇事使人受傷，被告顯有過失
    ，且其過失行為與原告所受上開傷勢間，具有相當因果關係
    ，亦堪予認定。
四、再按因故意或過失，不法侵害他人之權利者，負損害賠償責
    任。汽車、機車或其他非依軌道行駛之動力車輛，在使用中
    加損害於他人者，駕駛人應賠償因此所生之損害。民法第18
    4 條第1 項前段、第191 條之2 分別定有明文。又按故意或
    過失不法侵害他人之身體或健康者，對於被害人因此喪失或
    減少勞動能力或增加生活上之需要時，應負賠償責任；不法
    侵他人之身體、健康，被害人雖非財產上之損害，亦得請求
    賠償相當之金額，民法第193 條第1 項、第195 條第1 項亦
    有明文。查原告確因被告之過失行為，致受有上開傷害，已
    如前述，則原告依侵權行為之法律關係，請求被告負損害賠
    償之責，即屬有據。惟按侵權行為損害賠償之債，須損害之
    發生與加害人之故意或過失加害行為間有相當因果關係，始
    能成立。所謂相當因果關係，係以行為人之行為所造成之客
    觀存在事實，依經驗法則，可認通常均可能發生同樣損害之
    結果而言；如有此同一條件存在，通常不必皆發生此損害之
    結果，則該條件與結果並不相當，即無相當因果關係；不能
    僅以行為人就其行為有故意過失，自認該行為與損害間有相
    當因果關係（最高法院48年台上字第481 號判例、90年度台
    上字第772 號判決意旨可以參照），茲就原告請求各項賠償
    項目及金額，逐項審酌如下：
  (一)醫療費3萬元部分，經查：
  1.原告雖主張因被告上開侵權行為，受有右膝及左手肘挫外傷
    、背部挫傷、泌尿道感染、血尿、腰部扭傷、臀部挫傷等傷
    害，並提出臺安醫院於94年11月21日及同年月28日出具之診
    斷證明書3 紙為證（見本院95年度交附民字第226 號卷第7
    、8 、9 頁），其中原告受有右膝及左手肘挫外傷、背部挫
    傷等傷害係原告於發生車禍當日，經送醫急救後由醫師判定
    所受傷害，有上開診斷證明書記載：「病人於94年11月14
    日15點10分由119 送至本院急診就醫，... 」等語可資佐證
    ，堪認與本件車禍相關；另原告於車禍發生當日已經診斷左
    下背部有紅腫挫傷，於翌日復因左後腰臀痛再至臺安醫院急
    診就醫，並於同月16日因左側臀部疼痛如壓痛至臺安醫院神
    經內科門診就醫，經醫師診斷原告受有「腰部扭傷及臀部挫
    傷」之傷害，有臺安醫院96年8 月15日（96）醫發字第536
    號函附原告病歷存卷可參（見本院卷第160 、185 、190 頁
    ），則原告主張其所受「腰部扭傷及臀部挫傷」之傷勢與系
    爭車禍發生具有相當之因果關係，亦可認定。然其餘如泌尿
    道感染、血尿等病情，則係原告於車禍發生後之同月21日自
    行再返台安醫院就醫，且經本院依職權向臺安醫院函查上開
    病情與本件車禍傷害間關聯性，該院亦以96年8 月15日（96
    ）醫發字第536 號函表示：「... 病患於94年11月15日因頭
    暈、全身無力、血尿再返急診就醫，其泌尿道感染導致血尿
    ，與外傷未必有因果關係，... 於94年11月21日至泌尿科門
    診，曾告知有外傷病史，但經檢查為泌尿道感染，與外傷未
    必有直接關係.. ... 」 等情（見本院卷第160 頁），原告
    又未能提出相關事證證明其所受泌尿疾病與系爭車禍間究有
    何相當因果關係，則原告主張上開泌尿疾病亦屬因車禍所受
    傷害云云，即無足信。而原告因右膝及左手肘挫外傷、背部
    挫傷、腰部扭傷、臀部挫傷等傷害，支出醫療費用計2,822
    元，有原告提出該等醫療單據在卷可稽（見本院卷第75頁至
    78頁、第79頁第85頁），其中除證書費支出280 元核與原告
    因系爭車禍醫療支出無關，應予剔除外，其餘醫療費用支出
    ，與系爭車禍發生傷勢相符，且具有相當因果關係，故原告
    請求被告賠償此部分醫療費用2,542 元（即：2,822-280 ＝
    2,542元），核屬有據。
  2.原告另主張伊因系爭車禍至景福中醫診所就醫，然觀之原告
    提出該診所出具掛號費收據（見本院卷第72頁），其開立日
    期為95年9 月22日、同月28日、同年10月2 日、同月16日及
    23 日 ，距系爭車禍發生時已近1 年，且該等收據上既未記
    載原告就診醫療項目為何，亦未有任何關於原告病情診斷或
    醫囑之說明，此外，原告又未能提出其他證據證明上開就醫
    紀錄與本件車禍所受傷害間有何相當因果關係，尚難認為該
    等費用支出係屬必要而與原告所受傷勢具關聯性，故原告請
    求被告賠償此部分醫療費用，即無可取。又原告主張被告應
    賠償伊於95年間因車禍後遺症致生「腰椎軟骨突出症」至臺
    北市立聯合醫院就醫支出之醫療費用云云，並提出95年9 月
    25 日 至96年3 月26日止由該院所開立之醫療費用收據為證
    （見本院卷第87頁至第13 6頁），惟經本院依職權向臺安醫
    院、臺北市立聯合醫院函查上開病情與本件車禍傷害間關聯
    性，臺安醫院以96年8 月15日（96）醫發字第536 號函表示
    ：「... 病患因左側臀部疼痛如壓痛於94年11月16日至神經
    內科門診就醫，並做神經傳導檢查，大致正常，... 於95年
    9 月間因腰椎軟骨突出症做復健，與之前等傷害因果關係不
    詳」等語（見本院卷第160 頁），臺北市立聯合醫院則以96
    年8 月6日 北市醫仁字第09632732500 號函表示：「... 病
    患主要病情是下背痛，經核磁共振檢查確認是腰椎軟骨突出
    症，... 依病人自訴，是車禍後才導致下背痛，病患於車禍
    一年後才至復健科門診接受檢查及復健治療。... 因病患94
    年11月14 日 並未至復健門診就醫，故復健科醫生對當時狀
    況並不瞭解。」等語（見本院卷第147 頁），參以原告於車
    禍發生後相距一年始因腰椎軟骨突出症就醫、復健，尚難認
    為原告主張伊所受腰椎軟骨突出症病情係因系爭車禍傷勢所
    引發乙事為真實，此外，原告又無法提出其他有利事證以實
    其說，則其此部分支出亦難認屬必要費用而應由被告賠償。
    因之，原告主張被告應賠償伊醫療費用支出，於2,542 元之
    範圍內，即屬可採，超過部分，則無理由。
  (二)護腰保護墊10萬元部分：
    原告雖主張其因系爭車禍所引發之後遺症，故每日需佩帶「
    軟背架護腰」及「下背支持帶」等醫療用具，並要求被告賠
    償此部分增加生活上需要之支出云云，惟按民法第193 條第
    1 項規定不法侵害他人之身體或健康者，對於被害人增加生
    活上之需要時，應負損害賠償責任之情形，仍需以被害人所
    增加之生活上需要費用乃必要者為限。查原告就其所受傷勢
    確有使用上開醫療器具之必要乙節，未據其提出任何醫師診
    斷或醫囑證明之，且依其所提出用以證明此部分支出之單據
    （本院卷第65頁至第66頁），或未載明所購買品項究竟為何
    ，且所載金額亦與原告主張數額不符，尚難認為原告此部分
    支出與系爭車禍所致傷勢有相當因果關係而有必要，故原告
    請求被告賠償此部分支出，難認有據。
  (三)和解4萬元部分：
    按稱和解者，乃當事人約定互相讓步以終止爭執或防止爭執
    發生之契約，民法第736條定有明文。故成立和解之雙方當
    事人，自以具有和解意思表示之合致存在為要。經查，原告
    雖陳稱被告業於刑事案件偵查程序中，答應給付伊4 萬元云
    云，然觀之臺灣臺北地方法院檢察署95年6 月30日訊問筆錄
    （見95年度偵字第11279 號卷，下稱偵查卷，第36頁），被
    告對於檢察官詢問以4 萬元和解有無意見時，僅答稱再給其
    1 個月的時間，下次開庭再支付給原告等語，嗣兩造於刑事
    案件審判中，原告並自陳被告未與伊聯絡，兩造尚未達成協
    議，及因被告誠信問題，伊認為私下與被告和解可能對伊沒
    有保障，伊仍要提出本件刑事告訴等語（見刑事卷第13頁背
    面、第17頁背面），堪認兩造對於系爭車禍以被告賠付原告
    4 萬元和解乙節並未達成意思表示合致，兩造間既無和解之
    合意存在，原告依和解之法律關係請求被告賠付4 萬元和解
    金，自無依據。
  (四)精神慰撫金33萬元部分：
    按慰撫金之核給標準，應斟酌雙方身分、地位、加害程度、
    經濟狀況及其他各種情形核定之，最高法院51年台上字第22
    3 號、76年台上字第1908號判例可資參照。查原告因本件車
    禍致受有右膝、左手肘挫外傷、背部挫傷、腰部扭傷及臀部
    挫傷等傷害，已如前述，堪認原告之精神應受相當之痛苦。
    但以原告所受上開傷害均僅小範圍擦傷、紅腫、瘀青，傷勢
    堪稱輕微，而原告主張伊因系爭車禍事故受有「泌尿道感染
    、血尿」及「腰椎軟骨突出症」等病症，則未能證明與被告
    過失傷害行為間有何相當因果關係，亦如前述，並審酌原告
    自承於系爭車禍發生當時已無業近5 年（見本院卷第139 頁
    背面），其於94年間所得約141,902 元，財產總額約22,530
    元（見本院卷第199 至200 頁），而被告係擔任廚師工作（
    見偵查卷第9 頁），於94年間所得約273,600 元、財產總額
    為200,000 元（見本院卷第203 頁），有本院依職權調閱兩
    造稅務電子閘門財產所得調件明細表存卷可按，因認原告請
    求被告賠償伊非財產上損害於3 萬元範圍內為有理由，逾此
    所為請求，即非有據。
  (五)綜上，原告請求被告賠償之金額於32,542元之範圍內，為有
    理由，逾此部分數額之請求，為無理由。
五、末按給付無確定期限者，債務人於債權人得請求給付時，經
    其催告而未為給付，自受催告時起，負遲延責任，其經債權
    人起訴者，與催告有同一之效力，民法第229 條第1 項定有
    明文。原告主張被告對之應負侵權行為損害賠償責任，乃無
    確定期限債務，原告又未能證明其於本件事故發生當時即已
    催告被告給付而未給付，則原告主張被告應負法定遲延責任
    自事故發生當日即94年11月14日起算，即無可採，揆之前揭
    法律規定，應自原告提起本件訴訟之起訴狀繕本送達被告翌
    日起，被告始負遲延責任。從而，原告依侵權行為之法律關
    係，請求被告賠償伊32,542元，及自起訴狀繕本送達被告翌
    日即95年10月22日起至清償日止，按年息5 ％計算之法定遲
    延利息，為有理由，應予准許。逾此範圍之請求，為無理由
    ，應予駁回。
丙、結論：本件原告之訴為一部有理由，一部無理由，依民事訴
    訟法第79條，判決如主文。
中　　華　　民　　國　　96　　年　　12　　月　　10　　日
                  民事第三庭    法　官　管靜怡
以上正本係照原本作成。
如對本判決上訴，須於判決送達後20日內向本院提出上訴狀。
中　　華　　民　　國　　96　　年　　12　　月　　10　　日
                    　　　　　　書記官　趙郁涵
